【裁判字號】    95,台上,2573
【裁判日期】    950511
【裁判案由】    貪污
【裁判全文】
最高法院刑事判決            九十五年度台上字第二五七三號
    上  訴  人  甲○○
                        35號.
    選任辯護人  羅豐胤律師
    上  訴  人  乙○○
                        號
    選任辯護人  潘宏坤律師
上列上訴人等因貪污案件，不服台灣高等法院台中分院中華民國
九十五年二月九日第二審判決（九十三年度上訴字第二一九號，
起訴案號：台灣苗栗地方法院檢察署八十九年度偵字第二八○一
、二八九七、四一四六號），提起上訴，本院判決如下：
    主  文
原判決關於甲○○、乙○○部分均撤銷，發回台灣高等法院台中
分院。
    理  由
本件原判決撤銷第一審關於上訴人甲○○、乙○○部分之科刑判
決，改判仍依牽連犯關係，從一重論甲○○、乙○○以共同對於
主管之事務，明知違背法令，直接圖私人不法利益，因而獲得利
益罪，甲○○處有期徒刑柒年陸月，褫奪公權伍年；乙○○處有
期徒刑壹年拾壹月，褫奪公權壹年，緩刑肆年；固非無見。
惟查：(一)、按行為時之法律與裁判時之法律有變更者，依刑法第
二條第一項規定雖採從新從輕主義，仍以適用裁判時之法律為原
則，適用最有利於行為人之裁判前之法律即包括行為時法與中間
時法為例外。故如犯罪構成要件因法律之修正已有變更，依修正
後之法律，其適用之範圍較諸舊法有所限制時，必其行為同時符
合修正後之法律所規定之犯罪構成要件，始有刑法第二條第一項
但書之適用。甲○○、乙○○行為後，貪污治罪條例第六條第一
項第四款之圖利罪，於民國九十年十一月七日經修正公布，同年
月九日生效，新修正後條文為：「對於主管或監督之事務，明知
違背法令，直接或間接圖自己或其他私人不法利益，因而獲得利
益者」，新法之犯罪構成要件，既規定以明知違背法令圖利，且
因而獲得利益者為限，與舊法有異，則甲○○、乙○○之行為是
否具備新法規定之構成要件，自應詳加記載認定，如認其所為依
新法之規定仍應成立犯罪，始依從輕主義之原則，就裁判時法與
行為時法之規定比較適用之。乃原判決事實、理由欄並未明確記
載甲○○、乙○○究如何明知違背何項法令規定，僅於理由內略
謂：「大湖垃圾場」非法令所定之「土石方資源堆置場」，且該
垃圾場縱有需要定期鋪陳廢土，亦僅得於垃圾場旁之邊坡以供取
需，而甲○○就連晟公司何時進土、進土數量若干、是否完工等
情，全無了解亦未曾調查，似此不聞不問，濫用公權力以為決策
，已嚴重違背職務云云（見原判決正本第十六頁末二行至第十七
頁第二行），然並未就甲○○、乙○○違背何項法令規定，於理
由內說明其所憑，致此部分之事實尚欠明確，本院無從為適用法
律當否之判斷，且亦有理由未備之違背法令。(二)、事實審法院應
行調查之證據，不以當事人聲請者為限，凡與待證事實有關之證
據，均應依職權調查，方足發現真實，否則仍難謂無刑事訴訟法
第三百七十九條第十款之違法。乙○○上訴意旨指稱：原判決附
錄順序三即苗栗縣大湖鄉公所八十七年八月十一日八七大鄉清字
第七四○二號函、該附錄順序九即該鄉八十八年四月十二日大鄉
清字第三三一一號函，除本文外，並未檢附「附表」，但原判決
認定有「附表」；本院審諸該二件公函「附件」欄，似均無另檢
附「附表」之記載（見八十九年度偵字第二八○一號卷第四一、
四三、五○頁），而此對甲○○、乙○○二人似均屬有利，又非
不能或不易調查，自應調卷釐清，用昭折服。以上或為甲○○、
乙○○上訴意旨所指摘，或為本院得依職權調查之事項，應認原
判決關於上訴人等部分有撤銷發回更審之原因。
據上論結，應依刑事訴訟法第三百九十七條、第四百零一條，判
決如主文。
中    華    民    國  九十五  年    五    月   十一   日
                      最高法院刑事第十二庭
                          審判長法官  林  永  茂
                                法官  洪  文  章
                                法官  蘇  振  堂
                                法官  蕭  仰  歸
                                法官  何  菁  莪
      本件正本證明與原本無異
                                      書  記  官
中    華    民    國  九十五  年    五    月   十六   日
                                                      Ｋ


司法院資訊處製作；財團法人民間司法改革基金會備份。
